【裁判字號】    97,抗,139
【裁判日期】    970630
【裁判案由】    損害賠償
【裁判全文】
臺灣高等法院臺南分院民事裁定   97年度抗字第139號
抗 告 人  甲○○
上列抗告人因與相對人丙○○、鉅陽工程行即詹俊吉、乙○○間
損害賠償事件，對於中華民國九十七年四月七日臺灣雲林地方法
院九十七年度再字第二號裁定，提起抗告，本院裁定如下：
      主      文
原裁定關於駁回抗告人對相對人丙○○、鉅陽工程行即詹俊吉之
再審之訴部分及該部分訴訟費用之裁判廢棄，發回臺灣雲林地方
法院。
其餘抗告駁回。
駁回部分之抗告訴訟費用由抗告人負擔。
      理      由
一、本件抗告意旨略以：伊於原確定判決審理中，雖曾主張相對
    人鉅陽工程行實為相對人丙○○之雇主，但鉅陽工程行辯稱
    丙○○為訴外人裕穎實業社之派遣員工，因伊無從提出證據
    證明丙○○為鉅陽工程行之員工，致上揭確定判決駁回伊對
    鉅陽工程行所為之連帶賠償之請求。事後伊已於近日獲得裕
    穎實業社負責人簡松慶所出具之書面，證實丙○○於民國（
    下同）九十五年間並非裕穎實業社之臨時工作人員，上開書
    證如在前確定判決訴訟程序終結前提出，一經審酌必可受有
    利之判決，爰依民事訴訟法第四百九十六條第一項第十三款
    及第四百四十七條第一項第二款提起本件再審之訴。未料原
    審法院認本件再審之訴為不合法，以裁定予以駁回，實難令
    人甘服，為此提起抗告，聲明將原裁定廢棄等語。
二、按再審之訴為受確定終局判決敗訴之當事人或因確定判決之
    繼受對該判決之特殊救濟方法。若非該判決之敗訴當事人或
    其繼受人，即不得為之。如有違背，其再審之訴為不合法。
    查：原審九十六年度訴字第四三九號民事確定判決，被告部
    分僅相對人丙○○、鉅陽工程行即詹俊吉，相對人乙○○並
    非上開確定判決之當事人，抗告人竟對上開確定判決當事人
    以外之乙○○，提起本件再審之訴，於法自有未合。原裁定
    因而認定抗告人對相對人乙○○所提起之再審之訴為不合法
    ，予以裁定駁回，經核並無不當。抗告人就此部分抗告指摘
    原裁定不當，為無理由，應駁回其抗告。
三、次按第一審法院認定當事人提起之再審之訴，顯無再審理由
    ，依民事訴訟法第五○二條第二項，原應以判決為之，若形
    式上以裁定駁回，所為裁定即屬違式裁判，第二審法院應予
    糾正，不得以經審查結果亦認所提起之再審之訴顯無再審理
    由，而依抗告程序並以結果相同，維持原審違法裁判（見最
    高法院九十四年度台抗字第七四八號裁定意旨）。再按應用
    判決而法院誤以裁定為之，或應用裁定，而法院誤為判決者
    ，當事人對此裁判聲明不服，在承認當事人有公正程序請求
    權原則下，不應使當事人承擔法院違誤之結果，聲明不服之
    當事人應得選擇按裁判形式或依法律規定實質決定不服方式
    。經查，本件抗告人向原審法院提起本件再審之訴，係主張
    原確定終局判決，有民事訴訟法第四百九十六條第一項第十
    三款之再審事由，經原審法院審理結果，既係認定：抗告人
    於上開確定判決上訴期間內，明知另有對其有利之事證，未
    依上訴方式主張，致令原判決發生確定之效果，應受同法第
    四百九十六條第一項但書之限制，不得提起再審之訴等語，
    按再審之訴是否合於同條第一項但書之規定，亦屬其訴有無
    理由之問題，最高法院著有四十八年度台抗字第一五七號判
    例。再審無理由依法應以判決駁回，原審法院竟以裁定駁回
    抗告人對相對人丙○○、鉅陽工程行即詹俊吉之再審之訴，
    自屬違式裁判，依上開說明，抗告人以抗告方式聲明不服，
    並無不合。是原審法院就此部分，以裁定駁回抗告人之再審
    之訴，尚有未洽，抗告意旨雖未執上開理由指摘原裁定此部
    分為不當，然原裁定就此部分既有違誤，自應由本院將原裁
    定此部分廢棄，發回原審法院更為適法之處理。
四、據上論結，本件抗告為一部有理由，一部無理由，依民事訴
    訟法第四百九十二條前段、第四百九十五條之一第一項、第
    四百四十九條第一項、第九十五條、第七十九條，裁定如主
    文。
中    華    民    國    97    年    6     月    30    日
                  民事第二庭    審判長法  官  丁振昌
                                      法  官  李素靖
                                      法  官  吳上康
上為正本係照原本作成。
不得抗告。
中    華    民    國    97    年    6     月    30    日
                                      書記官  易慧玲


司法院資訊處製作；財團法人民間司法改革基金會備份。
